臺灣高等法院刑事判決　　　　　　　　96年度上訴字第1254號
　　上　訴　人　臺灣板橋地方法院檢察署檢察官
　　上　訴　人
　　即　被　告　乙○○
　　選任辯護人　王建中律師
上列上訴人等因被告詐欺等案件，不服臺灣板橋地方法院92度金
訴字第28號，中華民國95年12月29日第一審判決（起訴案號：臺
灣板橋地方法院檢察署91年度偵字第22534號、92年度偵字第103
7號、第5743號、第8388號），提起上訴，本院判決如下：
    主  文
原判決關於共同常業詐欺部分撤銷。
乙○○被訴共同常業詐欺部分無罪。
其他上訴駁回。
    理  由
一、公訴意旨略以：綽號「邁克」、「MANDY」、「阿B」及「
    ARRON」等數名不詳人士意圖為自己不法所有之犯意聯絡，
    並恃以為業，自民國91年2月8日起先虛設位於臺北市○○○
    路○段59號16樓之「盈富行」，並以每月新台幣6萬元之代價
    ，聘用具有犯意聯絡之丙○○（涉犯本案共同常業詐欺罪，
    現由最高法院審理中），且以不詳之代價，聘用具有犯意聯
    絡之被告乙○○為職員（其職務為教導新進員工外匯買賣之
    概念、技巧及負責向客戶分析買賣外匯之事宜，並製造投資
    獲利之假象，誘使其他不知情之員工跟隨投資），渠等均明
    知經營期貨服務事業及期貨顧問諮詢事業，須經主管機關之
    許可並發給執照，始得營業，竟對外誆稱係香港WELL BAC K
    ENTERPRISE公司」（下稱簡稱WELL公司）之在台代理（事實
    上並無WELL公司存在，縱使有之，亦係一虛設公司，而非合
    法之期貨經紀商），假借仲介客戶與WELL公司簽約從事期貨
    保證金交易業務，再行利用中國、聯合及自由時報等媒體刊
    登廣告招聘抄寫員、行政助理或其他專職人員。俟不特定之
    不知情者應徵錄取上班後，即施以填寫及核算公司客戶從事
    外匯期貨保證金交易之計算表方式，以製造投資外匯期貨保
    證金交易可獲鉅利之假象，使前開經由見報應徵上班不特定
    之人陷於錯誤，認渠等所言及買賣、獲利均為真實，而開戶
    交易（亦即應徵錄取者先成為公司員工後，復以員工身分進
    行投資而兼具公司客戶身分），渠等再向投資者（即客戶兼
    員工）佯稱：「將最低保證金美金1萬元，匯入WELL公司於
    香港之中國銀行（BANK OF CHINA）及南洋商業銀行銅鑼灣
    分行（NANYAN G COMMERCIAL BANK LTD.）所開設之帳戶（
    帳號各為00000000000000號、00000000000000號），經確認
    後，即可自行以000000000000號電話通知WELL公司，由WE
    LL公司下單至國際金融市場，操作買賣指定之外幣，外幣種
    類有歐元、日幣、瑞士法朗、英鎊等，此種交易不須實際交
    割，一般都在當日或到期前以反方向交易軋平而僅結算買賣
    差價，如價差超過保証金之一定成數時，WELL公司有權要求
    客戶在價差範圍內補足不足之保証金，如客戶不立即補足保
    証金，即將該筆外幣在國際外匯市場賣出，於每次交易完成
    後，由WELL公司將交易明細表寄發予客戶及盈富行備查，每
    交易一口，WELL公司可向客戶抽取手續費，再朋分其中200
    元予盈富行作為佣金云云，並於盈富行內提供場所、設備與
    相關外匯資訊，致使客戶誤以為WELL公司確有從事外匯保證
    金交易業務，可充分知悉並分析外匯保證金交易之市場行情
    服務，且透過盈富行與不存在或虛設之WELL公司所簽訂之外
    幣保證金交易契約為真實，而陷於錯誤將投資款匯入渠等所
    指定之前開中國銀行及南洋銀行銅鑼灣分行帳戶內（事實上
    前開帳戶並非WELL公司所開立之帳戶，而係「邁克」、「MA
    NDY」、「阿B」及「ARRON」等人用以掩飾或隱匿常業詐欺
    所得款項之帳戶）。渠等為取信於客戶，初期交易均使客戶
    獲利一至二次，以誘騙客戶提高交易口數，嗣客戶大量投資
    後，即向客戶謊稱投資失利，且交易口數未達約定之口數，
    不得中途解約，除非賠償WELL公司之鉅額損失始能解約，否
    則惟有繼續匯入投資款項方得平倉云云，而客戶對於下單盈
    虧僅憑盈富行所偽造之WELL公司出具之交易日結算單（又稱
    對帳單）告知而已，並無法向WELL公司查對其交易內容（渠
    等提供之國際電話亦非WELL公司所有，係該詐騙集團自行申
    請之電話），致所有客戶均誤信其所匯入之投資款均有透過
    WELL公司實際下單至期貨市場，而所有資金在渠等詐欺、虛
    偽操作下，即虧損一空。嗣經臺灣板橋地方法院檢察署檢察
    官指揮臺北縣警察局於91年11月22日17時許搜索盈富行而當
    場查獲，並扣得如扣押清冊所列之證物，因認被告乙○○涉
    犯刑法第340條之常業詐欺罪嫌、證券交易法第112條第5款
    之未經許可擅自經營期貨顧問事業罪嫌云云。
二、按犯罪事實應依證據認定之，無證據不得認定犯罪事實；又
    不能證明被告犯罪者，應諭知無罪之判決，刑事訴訟法第15
    4條第2項、第301條第1項分別定有明文。又刑事訴訟法第16
    1條第1項規定：檢察官就被告犯罪事實，應負舉證責任，並
    指出證明之方法。因此，檢察官對於起訴之犯罪事實，應負
    提出證據及說服之實質舉證責任。倘其所提出之證據，不足
    為被告有罪之積極證明，或其闡明之證明方法，無從說服法
    官以形成被告有罪之心證，基於無罪推定之原則，自應為被
    告無罪判決之諭知，最高法院92年台上字第128號判例意旨
    可參。而事實之認定，應憑證據，如未能發現相當證據，或
    證據不足以證明，自不能以推測或擬制之方法，以為裁判基
    礎。認定犯罪事實，所憑之證據，雖不以直接證據為限，間
    接證據亦包括在內，然無論直接或間接證據，其為訴訟上之
    證明，須於通常一般之人均不致於有所懷疑，而得確信其為
    真實之程度者，始得據之為有罪之認定，倘其證明尚未達到
    此一程度，而有合理性懷疑之存在時，即無從為有罪之認定
    ，最高法院40年台上字第86號、76年台上字第4986號判例可
    資參照。
三、檢察官認上訴人即被告乙○○涉有上開常業詐欺、未經許可
    擅自經營期貨顧問事業之罪嫌，無非係以被告乙○○之供述
    、證人虎中興、吳咸燕、己○○及扣案之物品為其主要論據
    。訊據被告乙○○固坦承曾受僱於盈富行之事實，惟矢口否
    認有何常業詐欺、未經許可擅自經營期貨顧問事業等犯行，
    辯稱：伊是去應徵文書職員，伊是員工，主管叫伊怎麼作伊
    就怎麼作，所以伊才帶人去匯款，伊沒有自由進出小房間，
    伊自己也有借錢投資約80萬元，伊去公司2、3個月就離職了
    ，所投資的錢也賠光了，所以伊也是被害人，如伊是共犯，
    自不可能投資賠錢云云。
四、經查：
（一）證據能力之說明：
    1.按被告以外之人於審判外之言詞或書面陳述，除法律有規
      定者外，不得作為證據。又被告以外之人於審判外之陳述
      ，雖不符前4條之規定，而經當事人於審判程序同意作為
      證據，法院審酌該言詞陳述或書面陳述作成時之情況，認
      為適當者，亦得為證據。當事人、代理人或辯護人於法院
      調查證據時，知有第159 條第1項不得為證據之情形，而
      未於言詞辯論終結前聲明異議，視為有前項之同意。刑事
      訴訟法第159條第1項、第159條之5分別定有明文。
      (1)證人即神腦公司手機維修技術員虎中興於警詢之陳述，
        其性質雖屬傳聞證據，惟其未再於法院審理中為陳述，
        且查無符合同法第159條之1至之4等之情形，其所為之
        上開警詢筆錄內容，於原審審理時予以提示並告以要旨
        ，且各經檢察官、辯護人及被告表示意見。當事人或辯
        護人已知上述筆錄乃傳聞證據，且均未於本院言詞辯論
        終結前對證人虎中興之警詢筆錄聲明異議，依上開規定
        ，是證人虎中興於警詢中之證言應具有證據能力。
      (2)證人丁○○、王曙、甲○○及戊○○等於警詢中之陳述
        ，核其性質屬傳聞證據，又經被告乙○○之辯護人於原
        審及本院審理時主張該等證人於警詢中之陳述無證據能
        力，是證人丁○○、王曙、甲○○及戊○○於警詢中之
        陳述，自無證據能力。
      (3)按被告以外之人（包括證人、鑑定人、告訴人、被害人
        及共同被告等）於檢察事務官、司法警察官或司法警察
        調查中所為之陳述，與審判中不符時，其先前之陳述具
        有較可信之特別情況，且為證明犯罪事實存否所必要者
        ，得為證據，刑事訴訟法第159條之2定有明文。故被告
        以外之人於司法警察調查中所為之陳述，若與審判中相
        符時，即應有證據能力。經核本件證人即告訴人吳咸燕
        、己○○於警詢及審理中所述並無不符，是其等於警詢
        中所述，自均具有證據能力。
    2.按證人、鑑定人依法應具結而未具結者，其證言或鑑定意
      見，不得作為證據，刑事訴訟法第158條之3定有明文。因
      證人、鑑定人未依法具結，無法擔保其證言係據實陳述或
      鑑定意見為公正誠實，若違反而未具結者，其證言或鑑定
      意見，不應使其具有證據能力。本件法官、檢察官均未令
      證人即告訴人丁○○於陳述前具結而為陳述，且查無依法
      不得令其具結之情形，是上開證人在檢察官於92年2月12
      日偵查時及原審於92年8月13日訊問時之證言，即均無證
      據能力；又證人即告訴代理人（即告訴人王曙之夫）耿雲
      生於92年8月13日原審訊問時之證言，未於陳述前具結，
      亦無證據能力。
（二）撤銷改判部分（即被告被訴共同常業詐欺部分）：
    1.綽號「邁克」、「MANDY」、「阿B」及「ARRON」、「王
      佳萱」、「TINA」、「莊誠志」、「PETER」、「范佩珍
      」、「KEVIN」等真實姓名年籍不詳之成年人，於91年1月
      間，在臺北市○○○路○段59號16樓設立「盈富行」，並
      僱用丙○○擔任負責人，先在中國時報、聯合報及自由時
      報等報紙刊登廣告招聘抄寫員、行政助理或其他專職人員
      。迨不特定之不知情者應徵錄取上班後，再由「范佩珍」
      、「王佳萱」、「TINA」等人負責教導新進員工外匯買賣
      之概念、技巧，同時施以填寫及核算公司客戶從事外匯期
      貨保證金交易之計算表訓練，以製造投資外匯期貨保證金
      交易可獲鉅利之假象，並佯稱係香港「WELL BACKENTERPR
      ISE公司」（以下稱簡稱「WELL公司」）之在台代理商，
      可以仲介客戶與WELL公司簽約從事外匯期貨保證金交易業
      務，但須將最低保證金美金1萬元，匯入「WELL公司」於
      香港之中國銀行（BANK OF CHINA）及南洋商業銀行銅鑼
      灣分行（NANY ANG COMMERCIAL BANK LTD.）所開設之帳
      戶（帳號各為00000000 000000號、00000000000000號）
      ，經確認匯入後，即可自行以000000000000號電話（實際
      上為邁克等人自行申請之電話）通知WELL公司，由WELL公
      司下單至國際金融市場，操作買賣指定之外幣，外幣種類
      有歐元、日幣、瑞士法朗、英鎊等，此種交易不須實際交
      割，一般都在當日或到期前以反方向交易軋平而僅結算買
      賣差價，如價差超過保証金之一定成數時，WELL公司有權
      要求客戶在價差範圍內補足不足之保証金，如客戶不立即
      補足保証金，即將該筆外幣在國際外匯市場賣出，於每次
      交易完成後，由WELL公司將交易明細表寄發予客戶及盈富
      行備查，每交易一口，WELL公司可向客戶抽取手續費，再
      朋分其中二百元予盈富行作為佣金云云，並於盈富行內提
      供場所、設備與相關外匯資訊，誘使前開經由見報應徵上
      班之不特定人於該盈富行開戶，並將一定投資款項充當保
      證金匯入上開「WELL公司」於中國銀行及南洋商業銀行銅
      鑼灣分行帳戶內。且為取信上開已匯入保證金之見報應徵
      上班之不特定人（亦已成為客戶），初期交易均使該等客
      戶獲利一至二次，而使其等提高投資金額，待其等大量投
      資後，即向其等佯稱投資失利，且交易口數未達約定之口
      數，除非賠償「WELL公司」之鉅額損失，否則不得中途解
      約，惟有繼續匯入投資款項方得平倉云云，並提供盈富行
      所偽造之WELL公司出具之交易日結單（或對帳單）為客戶
      下單盈虧之告知憑據，致客戶均誤信其所匯入之投資款項
      均有透過WELL公司實際下單至期貨市場，以此詐得客戶所
      有資金等情，已據證人丙○○於原審審理時；證人己○○
      、吳咸燕於警詢及原審審理時證述在卷，且有相關之書證
      及扣案物品可資佐證，證人丙○○並經原審以共同常業詐
      欺罪判處有期徒刑2年6月，證人丙○○不服原審判決提起
      上訴，亦經本院另案駁回上訴在案（證人丙○○不服本院
      駁回上訴之判決再提起上訴，現由最高法院審理中），應
      堪信為真實。然此僅能證明丙○○等人係假藉經營期貨顧
      問業務方式為手段，向一般投資人詐財而成立常業詐欺之
      犯行，並無法證明被告乙○○係上開常業詐欺之共同正犯
      。
    2.被告乙○○曾在盈富行任職，而其在盈富行時所使用之名
      字為「MANDY」、「唐羽雯」、「小雨」，且其所使用之
      行動電話為0000000000號等情，已據被告乙○○於原審自
      承在卷，並經證人丙○○於原審審理時；證人己○○、吳
      咸燕於警詢及原審審理時；證人即神腦公司手機維修技術
      員虎中興於警詢時分別證述甚明，並有神腦國際機器送修
      單影本各一紙附卷可稽，此部分堪信為真實。至證人吳咸
      燕於警詢及原審審理時雖證述：其係於91年1月間開始在
      盈富行任職、投資，且當時被告乙○○就已經在盈富行內
      任職云云，然此為被告乙○○所否認，辯稱：伊約於91年
      3月間才前往盈富行任職，當時證人吳咸燕已於盈富行任
      職云云，惟查，證人吳咸燕於原審審理時已明確證稱：范
      佩珍與小雨（即被告乙○○）並非同一人等語。但為何被
      告乙○○之電話會與范佩珍之電話相同？證人吳咸燕亦證
      稱：可能是當初名字登記錯了還是電話登記錯了（見原審
      卷一第172頁），且證人吳咸燕於偵查中亦自承：於91年3
      月7日、8日分別匯款50萬元，91年5月6日匯款80萬元（見
      92年度偵字第2309號卷第43頁），足認證人吳咸燕於91年
      3月間尚在盈富行任職，是如被告乙○○所述其係於91年3
      月間始到盈富行任職，證人吳咸燕亦有可能於91年3月間
      知悉被告乙○○之行動電話，是尚難僅以證人吳咸燕指稱
      被告乙○○所使用之行動電話與證人虎中興於警詢中所述
      相符，即遽認被告乙○○係於91年1月即到盈富行任職。
    3.證人吳咸燕於警詢及原審審理時分別證述：「我本來是前
      往盈富行應徵工作，但自稱負責人『張總』、自稱PETER
      （電話0000000000）、小羽（電話0000000000）、TINA
      （電話0000000000）以操作日幣外匯之名，實際上卻誘騙
      我匯款至前述帳戶，意圖詐騙我財產」、「在盈富行任職
      期間，由自稱早我幾天到公司的員工范佩珍（電話000000
      0000、0000000000）教我如何計算外幣操作之佣金，及計
      算外幣交易之盈虧公式等內容，范某表示這些計算資料都
      是公司客戶實際交易情形，計算結果全都是賺，連一筆虧
      損都沒有，刻意讓我認為投資外幣穩賺不賠。范某便向我
      表示這些客戶都賺錢，要不要向公司詢問如何才可以透過
      外幣賺錢，但我當時先拒絕其要求，表示只想賺一些薪水
      貼補家用。范某就向公司員工LEO（香港籍）詢問投資外
      幣期貨交易詳情，LEO即向我表示很好賺，可以解決我目
      前面臨的貸款壓力，小羽當時也突然進來辦公室，表示走
      錯房間，也向我介紹操作外幣期貨很好賺，只要設停損點
      ，即可穩賺不賠，經他們不斷遊說，我於一月間匯款至指
      定帳戶，當時范佩珍也表示已經匯款開戶」等語，由上開
      所述可知，從面試、教導計算、指派工作、誘使投資，以
      至下單操作，被告乙○○（「MANDY」、「唐羽雯」、「
      小雨」）均未參與。至「小羽」之行動電話為何與被告乙○○之行動電話相同，亦有可能發生與證人吳咸燕所陳述
      被告乙○○之電話會與范佩珍電話相同之情況，亦即係證
      人吳咸燕當初將名字登記錯了還是電話登記錯了（見原審
      卷一第172頁）。是證人吳咸燕上開證述自難採為不利於
      被告乙○○之認定。
    4.至證人吳咸燕雖另證稱：「（問：有無看過在庭的乙○○
      小姐？）有的，但我不知道她的名字，在公司時，她說她
      叫小雨」、「（問：在庭小雨有無聯合起來騙你？）有的
      ，因為我相信他」、「（問：如何騙你？）她就是說她有
      一個阿姨，在什麼地方上班，可以幫她查詢這種交易是否
      正當」、「（問：她說可以幫妳查詢交易是否正當？）是
      的，她說因為她阿姨查詢過，所以她自己也有投資，我信
      任她，所以我也跟著投資」、「（問：在這麼長的時間，
      你辦公室是否都只有你與范小姐？）也有後面的小雨，小
      雨有時會跟我們一起」、「我一開始就說我很笨，一開始
      LEO跟我說這投資很好，投資2萬美金，就是臺幣80萬元，
      會給我一筆獎金，這時小雨就很積極說要陪我一起去匯款
      ，但是我是跟范佩珍一起工作，小雨第一次見面就這麼熱
      心還說要帶我去匯款，又說他親戚有調查過這種交易是正
      當的，後來我錢匯入後之後，小雨還說要帶我一起做」、
      「（問：你剛稱過她有一位阿姨要幫妳調查？）不是幫我
      ，她是說她阿姨幫他調查過，所以她說這種交易是安全的
      」、「（問：當時你匯款之後，有沒有人勸你不要再匯款
      了？）有的，是范佩珍她跟我說如果我真的很困難，就不
      要再匯錢進來了，但是她叫我不要跟小雨講」、「（問：
      在小房間與小房間是禁止往來的，為何小雨可以到你的辦
      公室？）並不是一開始就跟我說禁止往來的，是我出去倒
      水時，我想要去詢問另一個投資人，是不是有跟我一樣的
      情形，結果范佩珍把我拉開，說不能去接觸其他辦公室的
      人」等語，然被告乙○○辯稱伊向證人吳咸燕說查詢之人
      係盈富行內之阿姨云云。經查，除證人吳咸燕外，並無其
      他證人證述被告乙○○曾向渠等表示有向親戚查詢過上開
      盈富行外匯買賣為合法正當之情形，衡情被告乙○○如真
      係詐騙集團之成員，衡情其應該反覆施用同一方法向所有
      被害人謊稱已向親戚查詢盈富行外匯買賣為合法正當，不
      可能特別針對證人吳咸燕一人為之，且證人吳咸燕於原審
      亦證述：我有問LEO這種投資是否穩當，他說穩當（見原
      審卷一第175頁），足認證人吳咸燕亦有向盈富行內之其
      他資深員工查詢交易是否合法，是被告乙○○陳稱向盈富
      行內部其他資深員工查詢交易是否合法乙節，尚非全然不
      可採信。
    5.另被告乙○○雖坦承有陪證人吳咸燕前去匯款，然證人吳
      咸燕業已說明慫恿其投資之人為LEO，而非被告乙○○，
      況被告乙○○亦有受騙投資（詳後述），自難僅以被告乙○○陪同證人吳咸燕前去匯款即為被告不利之認定。另被
      告乙○○與證人均陳稱：房間均係由主管（香港人）所安
      排。而證人吳咸燕於原審亦證稱：其在盈富行工作大概半
      年到一年，其辦公室除了范佩珍外，小雨（即被告乙○○
      ）有時侯也跟我們在一起（見原審卷一第180頁、第181頁
      ），亦即被告乙○○有時因主管之分配而與證人吳咸燕在
      同一辦公室內工作，是尚難認被告乙○○可自由進出互不
      往來之小房間而遊說不在同一辦公室之證人吳咸燕進行投
      資。
    6.證人己○○於警詢及原審審理時雖證述：「除了KEVIN、
      TINA，只有鄭曉琴、唐羽雯二人有要求我投入資金操作」
      ；「（問：盈富行這家公司，是否曾經在這家公司上班？
      ）公司曾經登報，應徵事務員，我約於91年5月上旬上班
      」、「（問：你稱有拿一些試算表給你算，你的工作就是
      算這些東西？）是的，後來丙○○以及在庭的乙○○小姐
      ，當時她自稱為唐羽雯」、「就是唐小姐找我投資，她說
      可以跟我一人一半」、「我沒從事過期貨，也沒有人告訴
      我這是期貨，但唐羽雯說盈富行是幫客戶做外匯買賣，丙○○說員工可以幫客戶算，有時間也可以自己投資」、「
      （問：你剛陳述，唐羽雯說錢不夠，你可以投資一半，還
      是找你投資？）她說錢不夠，我說我當時也沒什麼錢，她
      就說那可以一人一半」、「（問：你稱找你一起做期貨是
      否就是唐羽雯？）是的」等語，然證人己○○亦證稱：「
      （問：是否記得公司裡面有一位叫鄭曉琴之人？）記得，
      當時他有說他也想投資，但他也說他沒有錢」、「（問：
      她有無投資？）好像後來她也有與唐羽雯一起投資」、「
      （問：你是否記得在調查局稱，是鄭曉琴、唐羽雯先去開
      戶，也有匯款到那個帳戶，但口數比較少，獎金不高，希
      望三人共同開戶，鄭投資60萬元、唐投資30萬元，你投資
      30萬元等語）有的。我們三人雖是一起，但分別匯款的，
      我們匯款之後，他們會給我一本操作手冊」、「因為口數
      不夠，鄭小姐已經有投資了，就是口數不夠，所以找我及
      唐小姐投資。」（見原審卷一第134頁、第135頁），足認
      並非被告乙○○主動找證人己○○共同投資，而係鄭曉琴
      主動找證人己○○及被告乙○○共同投資。另證人己○○
      亦證稱：「（問：投資那麼多是否虧損？）我們下單，公
      司就說單子虧損，要再匯款才可以下單，是一位KEVEN及T
      INA說的還要補錢」（見原審卷第135頁），顯見要證人己○○繼續投資者亦非被告乙○○。
    7.另證人己○○雖亦證稱被告乙○○有陪同其去匯款，但其
      沒有看到被告乙○○匯款云云，然證人己○○亦證稱：「
      （問：唐羽雯有無跟你同間辦公室？）有的，開始時，是
      與她同一間辦公室，然後我一直鎖單、匯款後，她就沒有
      來了」、「（問：我們雖是一起做，我匯款時，她並沒有
      匯款。她是跟我說她有被鎖住，她說她將近匯了百萬。但
      事實有無匯款我不清楚」、「（問：進去時，她說他已經
      從事一個多月，他有無說他之前操作有獲利？）她有拿操
      作手冊給我看，是有獲利的」、「（問：是否曾經拿著對
      帳單與乙○○討論？）有的」、「（問：乙○○有無向你
      表示多加碼就會賺得更多？）有的」、「（問：乙○○有
      無拿她自己的對帳單給你看？）有的，我曾經看過」等語
      ，是被告乙○○既與證人己○○共同投資，又身處同一辦
      公室，自難以被告乙○○曾陪同證人己○○前去匯款即為
      不利被告乙○○之認定。又證人己○○雖未看到被告乙○○匯款，然此並無法證明被告乙○○未匯款投資，況證人
      己○○已證稱看過被告乙○○之對帳單，是亦難以證人己○○雖未實際看到被告乙○○匯款而對被告為不利之認定
      。
    8.證人林文持於原審審理時到庭證述被告乙○○為了外匯投
      資向其借款甚明（見原審卷一第186頁至第191頁），且經
      被告乙○○提出其匯款申請書影本三件及WELL公司日結單
      影本二件在卷可參（見原審卷一第66頁至第70頁），另證
      人己○○亦證稱曾看被告乙○○之對帳單等情，亦如前述
      ，是被告乙○○辯稱：其亦有借款投資虧損，本身也是受
      害人云云，尚非無據。
    9.綜上所述，被告乙○○雖曾在盈富行任職，然檢察官所提
      出之證據無法證明被告乙○○與丙○○、綽號「邁克」、
      「MANDY」、「阿B」及「ARRON」、「王佳萱」、「TINA
      」、「莊誠志」、「PETER」、「范佩珍」、「KEVIN 」
      等真實姓名年籍不詳之成年人，就常業詐欺之犯行有何犯
      意聯絡及行為分擔。此外，復查無其他積極證據足證被告
      乙○○有公訴意旨此部分所指之犯行，原審未察，遽為被
      告乙○○就共同常業詐欺部分為有罪之認定，尚有未合。
      被告乙○○上訴否認共同常業詐欺犯行，指摘原判決此部
      分不當，為有理由，自應由本院就被告乙○○被訴共同常
      業詐欺罪部分予以撤銷改判，另為被告乙○○無罪之諭知
      。
（三）上訴駁回部分（即被告違反期貨交易法部分）
    1.公訴意旨雖認被告另犯期貨交易法第112條第5款之未經許
      可擅自經營期貨顧問事業罪嫌云云，然按犯罪事實應依證
      據認定之，無證據不得認定犯罪事實；又不能證明被告犯
      罪應諭知無罪之判決，刑事訴訟法第154條第2項、第301
      條第1項分別定有明文。而依期貨交易法第112條第5款之
      規定：「有下列情事之一者，處7年以下有期徒刑，得併
      科新臺幣300萬元以下罰金：一……五未經許可，擅自經
      營期貨信託事業、期貨經理事業、期貨顧問事業或其他期
      貨服務事業者。…」，可知該罪責係以未經許可，擅自經
      營期貨相關事業為構成要件。
    2.經查，本件係丙○○等人係假藉經營期貨顧問業務方式為
      手段，向一般投資人詐財，被告並非共同正犯而係被害人
      等情，已詳如前述，姑不論被告並不成立共同常業詐欺罪
      ，是以此部分丙○○等人既無實際經營期貨顧問業務或從
      事外幣保證金買賣之交易，則公訴意旨所指證據尚難為不
      利被告之認定。此外，復查無其他積極證據足資證明被告
      確有檢察官指訴之違反期貨交易法第112條第5款之犯行，
      既不能證明被告犯罪，原審依法就被告涉犯期貨交易法第
      112條第5款罪嫌部分為無罪之諭知，核無不當。檢察官上
      訴意旨仍認此部分被告應成立犯罪，指摘原判決此部分不
      當，為無理由，應予駁回。
據上論斷，應依刑事訴訟法第368條、第369條第1項前段、第364
、第301條第1項，判決如主文。
本案經檢察官田炳麟到庭執行職務。
中　　華　　民　　國　　96　　年　　6 　　月　　27　　日
                  刑事第十庭審判長法  官  楊炳禎
                                  法  官  李春地
                                  法  官  陳博志
以上正本證明與原本無異。
如不服本判決，應於收受送達後十日內向本院提出上訴書狀，其
未敘述上訴之理由者並得於提起上訴後十日內向本院補提理由書
（均須按他造當事人之人數附繕本）。
                                  書記官  阮桂芳
中　　華　　民　　國　　96　　年　　6 　　月　　27　　日
